臺灣新北地方法院民事判決
111年度簡上字第51號
上  訴  人  許惠珠  
被  上訴人  林柏宗  

上列當事人間請求履行協議事件，上訴人對於民國110年11月30
日本院板橋簡易庭110年度板簡字第1674號第一審判決提起上訴
，本院於民國111年8月2日言詞辯論終結，判決如下：
    主      文
上訴駁回。
第二審訴訟費用由上訴人負擔。
    事實及理由
一、上訴人主張：訴外人擎天行銷股份有限公司（下稱擎天公司
    ）為代銷公司，負責代銷工廠或商辦。擎天公司前轉介兩造
    至臺北市士林區之亞太企業中心案場（下稱系爭案場），擔
    任專案銷售人員，並提供名單予兩造開發客戶。嗣上訴人以
    上開名單陸續聯繫客戶，其中訴外人中國人壽保險股份有限
    公司（下稱中國人壽公司）經上訴人媒介後，有意購買桃園
    市桃園區經國一路上之中茂亞太中心辦公大樓（下稱系爭大
    樓）。又因系爭大樓位在桃園，且兩造無法同時離開系爭案
    場，故上訴人將中國人壽公司轉介予被上訴人，委由被上訴
    人繼續為中國人壽公司促成系爭大樓買賣交易（下稱系爭交
    易案件），兩造間並就此成立銷售獎金分配協議（下稱系爭
    協議），約定系爭交易案件如有成交，兩造各可分得銷售獎
    金之40％、60％。嗣中國人壽公司已購買系爭大樓，系爭交易
    案件業已成交，擎天公司亦於民國109年11月10日，將銷售
    獎金新臺幣（下同）78萬7,470元匯入被上訴人指定之銀行
    帳戶。惟經上訴人屢次請求被上訴人履行系爭協議，被上訴
    人均未依約給付上訴人應得之銷售獎金31萬4,988元（計算
    式：78萬7,470元×40％＝31萬4,988元）。又上訴人詢問擎天
    公司總經理董必聰銷售獎金事宜時，董必聰曾勸說上訴人再
    給被上訴人機會；而兩造間雖未就系爭協議簽立書面文件，
    然上訴人於110年2月間，陸續以通訊軟體Line及簡訊詢問銷
    售獎金分配事宜時，被上訴人均僅藉詞後續再行聯絡，並未
    否認此事，且被上訴人於原審調解程序時，亦曾向調解委員
    表示其實際領得銷售獎金數額較少，僅願給付上訴人2萬元
    ，故兩造間確實存在系爭協議。爰依系爭協議之法律關係，
    請求被上訴人給付31萬4,988元，加計自支付命令送達翌日
    起至清償日止，按週年利率5%計算之利息。（原審為上訴人
    敗訴之判決，上訴人聲明不服，提起上訴）。並上訴聲明：
    ㈠原判決廢棄。㈡上開廢棄部分，被上訴人應給付上訴人31萬
    4,988元，及自支付命令送達翌日起至清償日止，按週年利
    率5％計算之利息。
二、被上訴人則以：擎天公司前轉介兩造至系爭案場，擔任專案
    銷售人員，並提供名單予兩造開發客戶。嗣董必聰受託協助
    尋找系爭大樓之買家，即指示被上訴人留意有購買系爭大樓
    意願之客戶，因中國人壽公司本即在上開客戶名單中，且其
    客戶資料上記載需求為商業辦公室，故董必聰及被上訴人均
    認可先行洽詢中國人壽公司，被上訴人即指示上訴人代為詢
    問中國人壽公司之初步意願及時間後，再由被上訴人親送資
    料予中國人壽公司評估。嗣系爭交易案件均係由被上訴人親
    自承辦，並定期向董必聰回報進度，繼被上訴人於109年6月
    30日離開系爭案場後，董必聰仍要求被上訴人繼續處理系爭
    交易案件，迄至109年8月間系爭交易案件始行完成。中國人
    壽公司係擎天公司原有名單中之客戶，並非上訴人自行媒介
    後再行轉介予被上訴人，上訴人僅曾受被上訴人指示代為聯
    繫客戶初步意願及時間，系爭交易案件後續均係由被上訴人
    及董必聰完成，兩造間並無系爭協議存在。被上訴人並未積
    欠上訴人銷售獎金，是上訴人請求被上訴人給付上開銷售獎
    金31萬4,988元，自無理由等語，資為抗辯，並答辯聲明：
    上訴駁回。
三、經查，上訴人主張擎天公司前轉介兩造至系爭案場擔任專案
    銷售人員，並提供名單予兩造開發客戶，且上訴人曾與中國
    人壽公司聯繫系爭大樓購買事宜，並由被上訴人負責處理系
    爭交易案件後續事宜，嗣系爭交易案件業已成交，擎天公司
    並於109年11月10日，將銷售獎金78萬7,470元匯入被上訴人
    指定之銀行帳戶等事實，業據提出玉山銀行交易付款結果及
    中茂亞太中心獎金明細等件為證（見本院卷第61頁、第63頁
    ），且為被上訴人所不爭執，堪信上訴人此部分主張為真實
    。
四、至上訴人主張兩造間有系爭協議存在，據此請求被上訴人給
    付31萬4,988元，則為被上訴人所否認，並以前詞置辯，是
    本件應審究者為：上訴人依系爭協議之法律關係，請求被上
    訴人給付31萬4,988元，有無理由？茲分述如下：　　
  ㈠按當事人主張有利於己之事實者，就其事實有舉證之責任，
    民事訴訟法第277條前段定有明文。次按請求履行債務之訴
    ，除被告自認原告所主張債權發生原因之事實外，應先由原
    告就其主張此項事實，負舉證之責任，必須證明其為真實後
    ，被告於其抗辯事實，始應負證明之責任，此為舉證責任分
    擔之原則（最高法院106年度台上字第363號判決意旨參照）
    。
　㈡查證人董必聰於本院審理時證稱：伊在擎天公司擔任總經理
    ，兩造均非擎天公司之員工，原本因為其他代銷同業在系爭
    案場之代銷狀況不佳，伊先推薦被上訴人過去，被上訴人才
    又自行找上訴人過去幫忙，當時伊有把擎天公司之客戶名單
    交給被上訴人，中國人壽公司亦在名單內；嗣伊因受託協助
    尋找系爭大樓之買家，伊有將此訊息告知被上訴人，告知被
    上訴人可以再開發上開名單中之客戶，後來被上訴人跟伊說
    中國人壽公司對系爭大樓有興趣，後續接洽過程亦係由被上
    訴人向伊回報，伊不會直接與上訴人聯絡，故伊不知道上訴
    人有無參與系爭交易案件，但據伊所知兩造間並無系爭協議
    存在，因為伊約每2週會到系爭案場1次，但伊到系爭案場時
    ，兩造均未曾向伊提過此事；繼系爭交易案件於109年8月間
    完成，因為擎天公司之聯絡人為被上訴人，且認系爭交易案
    件係由被上訴人居間買賣事宜，故將銷售獎金787,470元悉
    數給付予被上訴人等語（見本院卷第90至92頁），則證人既
    證稱系爭交易案件係由被上訴人所完成，且兩造間應無系爭
    協議存在，而上訴人就其主張兩造間確曾成立系爭協議乙節
    ，亦未提出其他證據以佐，是上訴人主張上情，尚非有據。
    被上訴人抗辯兩造間並未成立系爭協議，洵屬可採。
　㈢次查上訴人主張其於110年2月間以Line向證人詢問銷售獎金
    事宜時，證人曾向其回覆「好好處理，再給他一些機會」等
    語乙節，業據提出Line對話紀錄截圖為證（見本院卷第23至
    25頁），且為被上訴人所不爭執，固堪信為實。然證人於審
    理時證稱：當時上訴人向伊詢問銷售獎金事宜時，因為上訴
    人表示自己權益受損，伊才提供銷售獎金資料予上訴人，又
    伊在上開對話紀錄中向上訴人提及「好好處理，再給他一些
    機會」，係因為兩造各說各話，且代銷業圈子很小，伊才請
    上訴人給被上訴人一些解釋的機會，但此並不代表伊認為上
    訴人所述情況為事實等語（見本院卷第92至93頁），故上訴
    人徒執上開對話紀錄為由，主張兩造間有系爭協議存在，亦
    非有據。
  ㈣復按所謂默示之意思表示，係指依表意人之舉動或其他情事
    ，足以間接推知其效果意思者而言，若單純之沉默，則除有
    特別情事，依社會觀念可認為一定意思表示者外，不得謂為
    默示之意思表示（最高法院29年渝上字第762號判例意旨參
    照）。查上訴人另主張其於110年2月間，分別以Line及簡訊
    詢問被上訴人銷售獎金分配事宜時，被上訴人曾分別回覆「
    大姐我等等打給妳」、「我晚點回電給妳」等語乙節，固據
    提出Line對話紀錄及簡訊截圖為證（見110年度司促字第130
    40號卷第11至13頁、第15頁），然參諸被上訴人上開對話紀
    錄及簡訊內容，被上訴人於上訴人詢問獎金分配事宜時，僅
    曾向上訴人表示再行聯繫，並未於簡訊或對話紀錄中為肯認
    系爭協議存在或對上訴人負有上開債務之內容，且被上訴人
    未立即向上訴人否認系爭協議，而覆以再行回電之可能原因
    不僅一端，非必係出於被上訴人默示承認系爭協議存在之故
    ，是上訴人憑此主張系爭協議存在，要非可採。
　㈤再按調解程序中，調解委員或法官所為之勸導及當事人所為
    之陳述或讓步，於調解不成立後之本案訴訟，不得採為裁判
    之基礎，民事訴訟法第422條定有明文。查上訴人雖另主張
    被上訴人於原審調解程序時，曾向調解委員表示其實際領得
    銷售獎金數額較少，僅願給付上訴人2萬元，故兩造間確實
    存在系爭協議等節，惟被上訴人自始否認系爭協議存在，業
    據前述。而上訴人所陳上情縱令屬實，然被上訴人於調解程
    序中提出之調解條件，與被上訴人是否承認系爭協議存在，
    係屬二事；況被上訴人於原審調解程序中所為之陳述或讓步
    ，揆諸前揭法條規定，本不得採為判決之基礎，故上訴人所
    執此情，亦無可採。
五、綜上所述，上訴人依系爭協議之法律關係，請求被上訴人應
    給付上訴人31萬4,988元本息，於法無據，不應准許。原審
    為上訴人敗訴判決，核無不合。上訴人仍執陳詞，指摘原判
    決不當，求予廢棄改判，為無理由，應予駁回。　　
六、本件事證已臻明確，兩造其餘攻擊、防禦方法及舉證，經本
    院審酌後，認與判決結論均無影響，爰不逐一論列，附此敘
    明。　　
七、據上論結，本件上訴為無理由，依民事訴訟法第436條之1第
    3項、第449條第1項、第78條，判決如主文。
中　　華　　民　　國　　111 　年　　8 　　月　　23　　日
                  民事第七庭  審判長法  官  陳映如   
　　　　　　　
　　　　　　　                      法  官  王婉如
　　　　　　　
　　　　　　　　　                  法　官　李宇銘
以上正本係照原本作成。
本判決不得上訴。
中　　華　　民　　國　　111 　年　　8 　　月　　23　　日
　　　　　　　　　　　　        書記官  李律廷